【裁判字號】    89,訴,292
【裁判日期】    891003
【裁判案由】    妨害兵役
【裁判全文】
臺灣板橋地方法院刑事判決                          八十九年度訴字第二九二號
    公  訴  人  臺灣板橋地方法院檢察署檢察官
    被      告  丙○○
右列被告因妨害兵役案件，經檢察官提起公訴（八十八年度偵字第二四二五四號），
本院判決如左：
    主  文
丙○○役齡男子意圖避免徵兵處理，居住處所遷移，無故不申報，致未能辦理徵集，
處有期徒刑肆月，緩刑貳年。
    事  實
一、丙○○係民國（下同）六十八年五月十一日出生之男子，原住於台北縣三重市○
    ○里○○○路八號，於八十一、二年間（公訴人誤載為八十三年），因與其父相
    處不睦，自行離家在外居住，嗣於八十八年四月六日戶籍遷移至同縣市○○里○
    ○○路一三五巷十六號五樓，丙○○於八十七年一月一日起為役齡男子，竟意圖
    避免徵兵處理，明知其未實際居住於上開戶籍地，而係居住於台中縣龍井鄉○○
    路東園巷一弄二十五號三樓，竟未依規定申報確實之住址，致台北縣政府所發之
    八十八年三月十七日北府兵二字第一ＯＯ六九Ｏ號海軍艦艇兵常備兵徵集令無法
    送達，而未能辦理徵集。
二、案經台北縣政府移送台灣板橋地方法院檢察署檢察官偵查起訴。
    理  由
一、訊據被告固坦承其並未實際居住於戶籍地乙節，惟否認有何妨害兵役犯行，辯稱
    ：伊與其父相處不睦，自小離家在外居住，有向兵役課承辦人表示住在台中，不
    知為何沒有收到徵集令，並非故意不去當兵云云。經查：
  (一)證人即台北縣三重市仁德里里幹事黃李城於偵查中結證稱：我跑了兩次送丙○○
    的常備兵徵集令，都沒送到，查知他搬到大園里，就轉給大園里里幹事送達等語
    ；證人即大園里里幹事劉文光於偵查中結證稱：我送三次他都不在，所以退回市
    公所兵役課等語；證人即三重市公所兵役課承辦人甲○○結證稱：里幹事無法送
    達後，我有和被告之父丁○○連絡上，丁○○八十八年四月十三日有來簽收，他
    說被告從小就離家出走，被告徵集前的程序是向仁德里承辦人乙○○辦理，業務
    移轉給我以後就直接辦徵兵了，我有寄通知到被告台中的地址，因為被告沒有告
    訴我們樓層，通知單被退回來等語等語（見本院八十九年七月十八日、八月十日
    訊問筆錄），互核情節大致相符，應堪採信，足認被告未居住於戶籍地，亦未申
    報正確之居住處所。被告既明知屆滿十八歲之男子有當兵義務，仍不申報正確之
    居住處所，亦未主動與兵役課承辦人員聯絡，其有避免徵集之意圖自明，被告空
    言辯稱，並非不想當兵云云，不足採信。
  (二)此外復有台北縣政府八十八年十月三十日八八北府兵二字第四一三五五三號函所
    檢送之徵集不到名冊、戶籍謄本、台北縣三重市妨害兵役案件調查表各一份在偵
    查卷可參。本件事證明確，被告犯行洵堪認定。
二、核被告丙○○所為，係犯妨害兵役治罪條例第三條第五款之罪。爰審酌被告為圖
    免徵集，遷移處所不為申報，致未能辦理徵集，影響國家國防兵力之充實之犯罪
    動機、目的、手段、品性、生活狀況、智識程度、犯罪所生之損害，及犯罪後坦
    承部分犯行，態度尚稱良好等一切情狀，量處如主文所示之刑。又被告前未曾受
    有期徒刑以上刑之宣告，因一時失慮，偶罹刑典，事後深具悔意，經此刑之宣告
    後，應知警惕而無再犯之虞，本院因認暫不執行其刑為當，予以宣告緩刑，用啟
    自新。
據上論斷，刑事訴訟法第二百九十九條第一項前段，妨害兵役治罪條例第三條第五款
，刑法第十一條、第七十四條第一款，判決如主文。
本案經檢察官林建中到庭執行職務。
中      華      民      國      八十九      年     十     月     三     日
                                      臺灣板橋地方法院刑事第三庭
                                          審判長法  官  陳財旺
                                                法  官  趙義德
                                                法  官  蕭一弘
右正本證明與原本無異。
如不服本判決應於送達後十日內向本院提出上訴狀。
                                                書記官  王苑琦
中      華      民      國      八十九      年     十     月     七     日
附錄本案論罪科刑法條全文：
妨害兵役治罪條例第三條
役齡男子圖避免徵兵處理，而有左列行之一者，處五年以下有期徒刑：
一、徵兵及齡男子隱匿不報，或為不實之申報者。
二、對於身家調查無故不依規辦理者。
三、徵兵檢查無故不到，或意圖變更體位而故意毀傷身體者。
四、抽籤時無故不到者。
五、居住處所遷移，無故不申報，致未能辦理身家調查、徵兵檢查、抽籤或徵集者。


司法院資訊處製作；財團法人民間司法改革基金會備份。
